臺灣高雄地方法院刑事判決　　　　　　　94年度易字第1459號
公　訴　人　臺灣高雄地方法院檢察署檢察官
被　　　告　甲○○
上列被告因毒品危害防制條例案件，經檢察官提起公訴（94年度
毒偵緝字第436 號），嗣因被告於準備程序中就被訴事實為有罪
之陳述，經詢問檢察官、被告意見後，合議庭乃裁定由受命法官
獨任改行簡式審判程序，本院判決如下：
    主  文
甲○○連續施用第二級毒品，處有期徒刑參月，如易科罰金，以
參佰元折算壹日；又持有第一級毒品，處有期徒刑參月，如易科
罰金，以參佰元折算壹日，扣案之第一級毒品海洛因壹包（淨重
零點零伍公克，殘留海洛因成分之包裝袋重零點貳捌公克）沒收
銷燬之。應執行有期徒刑肆月，如易科罰金，以參佰元折算壹日
；扣案之第一級毒品海洛因壹包（淨重零點零伍公克，殘留海洛
因成分之包裝袋重零點貳捌公克）沒收銷燬之。
    事   實
一、甲○○於民國89年間即因施用毒品案件，經台灣高雄少年法
    院裁定觀察勒戒、強制戒治後，於90年6 月28日以89年度少
    調字第148 號不付審理。復於91年間又因施用毒品案件，經
    台灣台南地方法院以91年度毒聲字第96號裁定送觀察、勒戒
    後（依法應送強制戒治），認無繼續施用毒品之傾向，於92
    年1 月23日出所，由台灣台南地方法院檢察署檢察官於92年
    1 月23日以92年度毒偵緝字第1 號不起訴處分確定。詎其明
    知甲基安非他命業經公告列為毒品危害防制條例第2 條第2
    項第2 款之第二級毒品，不得非法持有、施用，竟猶不知悔
    改，仍基於施用第二級毒品甲基安非他命之概括犯意，自92
    年4 月3 日下午9 時許起至94年7 月4 日上午某時止，以平
    均每日施用1 次之頻率，在高雄市○○區○○街53號廁所內
    ，將甲基安非他命置放在吸食器內燒烤使之霧化吸食氣體之
    方式，連續施用甲基安非他命多次；復另行起意，於92年4
    月4 日下午11時45分，在高雄市○○區○○街口，向不詳姓
    名年籍綽號「義仔」之成年男子索取第一級毒品海洛因1 小
    包（淨重0.05公克，沾有海洛因成分之包裝袋0.28公克），
    意圖施用而持有之。嗣於92年4 月5 日凌晨1 時45分許，在
    高雄市新興區○○○路176 巷內為警查獲，並扣得第一級毒
    品海洛因一小包（淨重0.05公克，沾有海洛因成分之包裝袋
    0.28公克），經本院以92年度毒聲字第3560號裁定觀察勒戒
    （依法應送強制戒治），惟甲○○未到案執行，經檢察官通
    緝在案，於94年7 月5 日緝獲後送台灣高雄看守所觀察勒戒
    ，並經評定有繼續施用毒品傾向。
二、案經高雄市政府警察局移送臺灣高雄地方法院檢察署檢察官
    偵查起訴。
    理  由
壹、程序部分：
一、本件被告所犯係死刑、無期徒刑、最輕本刑為3 年以上有期
    徒刑以外之罪，其於準備程序中就被訴事實為有罪之陳述，
    經法官告知簡式審判程序之旨，並聽取公訴人、被告之意見
    後，本院認為適宜獨任進行簡式審判程序，故本件適用簡式
    審判程序審理，合先敘明。
貳、實體部分：
一、右揭犯罪事實，業據被告於本院審理中坦承不諱（參見本院
    審理卷第35頁），被告為警採尿送驗，呈甲基安非他命陽性
    反應，此有高雄市凱旋醫院92年4 月24日煙毒尿液檢驗成績
    書紙附卷可憑（參見92年度偵字第2117號偵查卷第19頁），
    復有扣案疑似海洛因之粉末1 包，經送請法務部調查局檢驗
    結果確屬第第一級毒品海洛因成分（淨重0.05公克，殘留海
    洛因成分之包裝袋重0.28公克），此有法務部調查局92年5
    月12日調科壹字第220015196 號鑑定通知書1 份附卷可憑（
    參見92年度偵字第2117號偵查卷第16頁）。被告上開自白與
    事實相符，堪信為真實。
二、被告於89年間即因施用毒品案件，經台灣高雄少年法院裁定
    觀察勒戒、強制戒治後，於90年6 月28日以89年度少調字第
    148 號不付審理。復於91年間又因施用毒品案件，經台灣台
    南地方法院以91年度毒聲字第96號裁定送觀察、勒戒後（依
    法應送強制戒治），認無繼續施用毒品之傾向，於92年1 月
    23日出所，由台灣台南地方法院檢察署檢察官於92年1 月23
    日以92年度毒偵緝字第1 號不起訴處分確定，另經本院以92
    年度毒聲字第3560號裁定觀察勒戒，於94年7 月5 日緝獲後
    送台灣高雄看守所觀察勒戒，並經評定有繼續施用毒品傾向
    ，有本院被告院內索引卡紀錄表、臺灣高等法院被告全國前
    案紀錄表、臺灣高雄地方法院檢察署刑案資料查註紀錄表、
    台灣高雄看守所附設勒戒處所94年7 月28日高所正衛勒字第
    1400號函暨所附有繼續施用毒品傾向證明書各1 份在卷可稽
    ，被告於觀察勒戒、強制戒治執行完畢後5 年內犯施用第二
    級毒品犯行，事證明確，應依法予以論罪科。
三、按毒品危害防制條例業經總統於92年7 月9 日修正公布，並
    自公布後6 個月（即自93年1 月9 日起）施行。被告施用第
    二級毒品之犯行橫跨舊法及新法施行，即無比較新舊法之問
    題。另被告持有第一級毒品行為後，於92年9 月7 日修正毒
    品危害防制條例第11條第4 項規定：「持有毒品達一定數量
    者，加重其刑至2 分之1 ，其標準由行政院定之」，並於93
    年1 月7 日施行，惟被告為本件犯罪行為時，修正前之毒品
    危害防制條例第11條並未有前開加重之規定，經比較新舊法
    結果，自應以修正施行前之舊法較有利於被告，應依刑法第
    2 條第1 項但書規定，適用修正前之舊法予以論處。核被告
    所為，係犯修正後毒品危害防制條例第10條第2 項施用第二
    級毒品罪及修正前毒品危害防制條例第11條第1 項之持有第
    一級毒品罪。又被告先後多次施用第二級毒品，時間緊接，
    且反覆為之，所犯又係同一罪名之罪，顯係基於概括犯意為
    之，應依連續犯規定論以一罪，並加重其刑。至於被告持有
    第二級毒品犯行，本應以持有毒品罪論，惟其持有後進而施
    用，其持有之低度行為均應被施用之高度行為所吸收，故不
    另論其持有毒品罪。再者被告所犯施用第二級毒品罪及持有
    第一級毒品罪二罪之間，犯意各別，行為互殊，應予分論併
    罰。爰審酌被告前因違反毒品危害防制條例案件，經送觀察
    、勒戒及強制戒治後，仍未能徹底戒絕毒品，再犯本件施用
    及持有毒品罪，顯見其無戒毒悔改之意，惟念及被告施用毒
    品，乃戕害一己之身體健康，所為尚未害及他人，及犯後坦
    承犯行，犯罪後態度尚佳等一切情狀，就其所犯上開二罪，
    分別量處如主文所示之刑，並均諭知易科罰金之折算標準；
    並定其應執行之刑及諭知易科罰金之折算標準。又扣案第一
    級毒品海洛因1 包（淨重0.05公克，殘留海洛因成分之包裝
    袋重0.28公克，該包裝袋因無法與毒品析離，應將其整體視
    為毒品），依毒品危害防制條例第18條第1 項前段之規定，
    予以宣告沒收並銷燬之。
四、至於原公訴人起訴被告施用第二級毒品甲基安非他命之時間
    經蒞庭公訴人當庭更正為92年4 月3 日下午9 時許至94年7
    月4 日上午某時，且就施用第二級毒品罪應適用修正後毒品
    危害防制條例第10條第2 項，均當庭予以更正，本院基於檢
    察一體之原則，自應就蒞庭公訴人更正後之犯罪事實及應適
    用法條加以審理，而無須另行變更起訴法條或就原公訴人起
    訴事實與本院認定事實有所不符之處另行加以說明，併此敘
    明。
據上論斷，依刑事訴訟法第第273 條之1 第1 項、第299 條第1
項前段，毒品危害防制條例第10條第2 項、第18條第1 項前段，
修正前毒品危害防制條例第11條第1 項，刑法第11條、第2 條第
1項 但書、第56條、第41條第1 項前段、第51條第5 款，罰金罰
鍰提高標準條例第2 條，判決如主文。
本案經檢察官黃雯麗到庭執行職務
中　　華　　民　　國　　94　　年　　10　　月　　31　　日
                  鳳山刑事第二庭  法　官  廖建瑜
以上正本證明與原本無異。
如不服本判決，應於收受送達後10日內向本院提出上訴書狀。
中　　華　　民　　國　　94　　年　　10　　月　　31　　日
　　　　　　　　　　　　　　      書記官  張家榮
毒品危害防制條例第10條
施用第一級毒品者，處 6 月以上 5 年以下有期徒刑。
施用第二級毒品者，處 3 年以下有期徒刑。
